【裁判字號】    98,訴,407
【裁判日期】    980331
【裁判案由】    違反毒品危害防制條例
【裁判全文】
臺灣彰化地方法院刑事判決               98年度訴字第407號
公  訴  人  臺灣彰化地方法院檢察署檢察官
被      告  甲○○
                    現於臺灣彰化監獄執行中
上列被告因違反毒品危害防制條例案件，經檢察官提起公訴（98
年度毒偵字第301 、417 號），本院合議庭裁定改由受命法官獨
任以簡式審判程序審理，判決如下：
    主  文
甲○○施用第一級毒品，累犯，處有期徒刑壹年；又施用第一級
毒品，累犯，處有期徒刑壹年；應執行有期徒刑壹年拾月。
    犯罪事實
一、甲○○前因違反麻醉藥品管理條例案件，經本院於民國84年
    6 月5 日，以84年度易字第619 號判處有期徒刑4 月確定；
    又因違反肅清煙毒條例案件，經本院於84年11月14日，以84
    年度訴字第1012號判處有期徒刑3 年1 月，並經臺灣高等法
    院臺中分院於85年1 月31日，以85年度上訴字第88號判決上
    訴駁回確定，嗣上開二罪，經臺灣高等法院臺中分院於86年
    2 月18日，以86年度聲字第141 號裁定定其應執行之刑為有
    期徒刑3 年3 月。復因違反肅清煙毒條例及麻醉藥品管理條
    例等案件，經本院於86年6 月17日，以86年度訴字第413 號
    分別判處有期徒刑3 年2 月、5 月，應執行有期徒刑3 年4
    月確定。嗣上開罪刑接續執行，於88年9 月15日縮短刑期假
    釋，後其假釋經撤銷，應執行殘刑有期徒刑3 年9 月15日，
    並於93年3 月2 日縮刑期滿執行完畢。又因施用第一、二級
    毒品案件，經本院於89年3 月22日，以89年度毒聲字第1460
    號裁定送觀察、勒戒後，嗣於同年6 月22日因無繼續施用毒
    品之傾向而執行完畢釋放，並由臺灣彰化地方法院檢察署檢
    察官於89年7 月25日，以89年度毒偵字第3488號、毒偵緝字
    第383 號為不起訴處分確定。詎其於前揭觀察勒戒執行完畢
    釋放後5 年內，再因施用第一、二級毒品案件，經本院以93
    年度訴字第1241號判刑確定後，仍不知悔改，復分別基於施
    用第一級毒品海洛因之犯意，先後於97年11月19日下午1 時
    許、97年12月28日上午某時許，在彰化縣埔鹽鄉○○村○○
    路59號住處，均以海洛因摻水用針筒注射體內之方式，各施
    用第一級毒品海洛因1 次。嗣於97年11月20日上午9 時40分
    許，在彰化縣埔心鄉○○路附近；另於同年12月29日下午1
    時50分許，在彰化縣埔鹽鄉○○路附近，均因手臂留有針孔
    痕跡為警盤查，經其同意前往警局接受檢驗，並採集其尿液
    送驗，結果均呈嗎啡陽性反應，始悉上情。
二、案經彰化縣警察局溪湖分局報請臺灣彰化地方法院檢察署檢
    察官偵查起訴。
    理  由
一、按除被告所犯為死刑、無期徒刑、最輕本刑為3 年以上有期
    徒刑之罪或高等法院管轄第一審案件者外，於刑事訴訟法第
    273 條第1 項程序進行中，被告先就被訴事實為有罪之陳述
    時，審判長得告知被告簡式審判程序之旨，並聽取當事人、
    代理人、辯護人及輔佐人之意見後，裁定進行簡式審判程序
    ；除簡式審判程序、簡易程序及第376 條第1 款、第2 款所
    列之罪之案件外，第一審應行合議審判，刑事訴訟法第273
    條之1 第1 項、第284 條之1 分別定有明文。本件被告甲○
    ○所犯係死刑、無期徒刑、最輕本刑為3 年以上有期徒刑或
    高等法院管轄第一審案件以外之罪，並於本院行準備程序時
    就被訴事實為有罪之陳述，本院合議庭依前揭規定，經評議
    結果，裁定改由受命法官獨任行簡式審判程序，先予敘明。
二、上開犯罪事實，業據被告於本院審理時均坦承不諱，且其於
    97年11月20日、97年12月29日為警查獲時所採取之尿液，經
    送鑑驗結果，均呈嗎啡陽性反應，有彰化縣警察局溪湖分局
    委託檢驗尿液代號與真實姓名對照認證單及詮昕科技股份有
    限公司97年12月11日、98年1 月15日濫用藥物尿液檢驗報告
    （報告編號：7B290281、00000000）各1 紙附卷可稽，足認
    被告自白與事實相符，本件事證明確，被告犯行洵堪認定。
三、按海洛因為毒品危害防制條例第2 條第2 項第1 款所稱之第
    一級毒品，不得施用、持有。次按，毒品危害防制條例於92
    年7 月9 日修正公布，自93年1 月9 日施行，其中第20條、
    第23條將施用毒品之刑事處遇程序，區分為「初犯」及「5
    年內再犯」、「5 年後再犯」。依其立法理由之說明：「初
    犯」，經觀察、勒戒或強制戒治後，應為不起訴處分或不付
    審理之裁定；經觀察、勒戒或強制戒治執行完畢釋放後，「
    5 年內再犯」者，因其再犯率甚高，原實施之觀察、勒戒及
    強制戒治既已無法收其實效，爰依法追訴或裁定交付審理。
    至於經觀察、勒戒或強制戒治執行完畢釋放後，「5 年後再
    犯」者，前所實施之觀察、勒戒或強制戒治已足以遮斷其施
    用毒品之毒癮，為期自新及協助其斷除毒癮，仍適用「初犯
    」規定，先經觀察、勒戒或強制戒治之程序。從而依修正後
    之規定，僅限於「初犯」及「5 年後再犯」二種情形，始應
    先經觀察、勒戒或強制戒治程序。倘被告於5 年內已再犯，
    經依法追訴處罰，縱其第三次（或第三次以上）再度施用毒
    品之時間，在初犯經觀察、勒戒或強制戒治執行完畢釋放5
    年以後，已不合於「5 年後再犯」之規定，且因已於「5 年
    內再犯」，顯見其再犯率甚高，原實施觀察、勒戒或強制戒
    治，已無法收其實效，即應依該條例第10條處罰。至於第三
    次（或第三次以上）施用毒品之時間，是否宜有期間限制？
    以多久為適宜？則分屬刑事政策、專門醫學之範圍，非審判
    機關所能決定，有待循立法途徑解決（最高法院95年5 月9
    日95年度第7 次刑事庭會議及97年9 月9 日97年度第5 次刑
    事庭會議決議參照）。本件被告前因施用第一、二級毒品案
    件，經本院於89年3 月22日，以89年度毒聲字第1460號裁定
    送觀察、勒戒後，嗣於同年6 月22日因無繼續施用毒品之傾
    向而執行完畢釋放，並由臺灣彰化地方法院檢察署檢察官於
    89年7 月25日，以89年度毒偵字第3488號、毒偵緝字第38 3
    號為不起訴處分確定；復於上開觀察勒戒執行完畢5 年內，
    因施用第一、二級毒品案件，經本院於93年10月29日，以93
    年度訴字第1241號各判處有期徒刑10、5 月，應執行有期徒
    刑1 年2 月確定等情，有臺灣高等法院被告前案紀錄表及臺
    灣彰化地方法院檢察署刑案資料查註紀錄表各1 份在卷足憑
    ；是被告本件施用第一級毒品海洛因之犯行，雖已逾前次觀
    察勒戒執行完畢後5 年之期間，然被告既曾於觀察勒戒執行
    完畢5 年內再犯，並經依法追訴處罰同時並施以強制戒治，
    初已不合於條文所定「5 年後再犯」之要件，即與毒品危害
    防制條例第20條第3 項所定適用初犯之規定不符，揆諸首揭
    決議意旨，本件被告已於「5 年內再犯」，甚至三犯，顯見
    其再犯率甚高，無論其「5 年內再犯」之時點係於上開修法
    前或後，亦無論其後各次施用毒品之犯行，是否已逾第一次
    觀察勒戒或強制戒治執行完畢後5 年，均毋須再重新施予觀
    察、勒戒或強制戒治之處遇程序，而應依毒品危害防制條第
    23條第2項 規定，逕予訴追處罰。綜上所述，本件犯罪事證
    明確，被告前開犯行洵堪認定，應予依法論科。
四、核被告所為，各係犯毒品危害防制條例第10條第1 項施用第
    一級毒品海洛因罪。其持有第一級毒品海洛因之低度行為，
    分別應為施用之高度行為所吸收，均不另論罪。被告所犯上
    開二罪，犯意有別、行為互殊，應予分論併罰。又被告前因
    違反麻醉藥品管理條例案件，經本院於84年6 月5 日，以84
    年度易字第619 號判處有期徒刑4 月確定；又因違反肅清煙
    毒條例案件，經本院於84年11月14日，以84年度訴字第1012
    號判處有期徒刑3 年1 月，並經臺灣高等法院臺中分院於85
    年1 月31日，以85年度上訴字第88號判決上訴駁回確定，嗣
    上開二罪，經臺灣高等法院臺中分院於86年2 月18日，以86
    年度聲字第141 號裁定定其應執行之刑為有期徒刑3 年3 月
    。復因違反肅清煙毒條例及麻醉藥品管理條例等案件，經本
    院於86年6 月17日，以86年度訴字第413 號分別判處有期徒
    刑3 年2 月、5 月，應執行有期徒刑3 年4 月確定。嗣上開
    罪刑接續執行，於88年9 月15日縮短刑期假釋，後其假釋經
    撤銷，應執行殘刑有期徒刑3 年9 月15日，並於93年3 月2
    日縮刑期滿執行完畢等情，亦有上開前案紀錄表在卷可按，
    其於有期徒刑執行完畢後5 年內，故意再犯本件有期徒刑以
    上之各罪，均為累犯，應依刑法第47條第1 項之規定，各加
    重其刑。爰審酌被告前有多次施用毒品前科，竟仍無視於毒
    品對於自身健康之戕害及國家對於杜絕毒品犯罪之禁令，一
    犯再犯，顯見上開刑罰實難收警惕之效，自不宜輕縱，應予
    嚴懲，惟斟酌修正後刑法刪除連續犯之規定，即採一罪一罰
    之刑事政策，為避免刑罰輕重失衡，及考量被告施用毒品僅
    戕害己身，犯後均坦承犯行，態度良好等一切情狀，分別量
    處如主文所示之刑，並定其應執行之刑。
據上論斷，應依刑事訴訟法第273 條之1 第1 項、第299 條第1
項前段，毒品危害防制條例第10條第1 項，刑法第11條前段、第
47條第1 項、第51條第5 款，判決如主文。
中    華    民    國    98    年    3     月    31    日
                  刑事第三庭          法  官  戰諭威
以上正本證明與原本無異。
如不服本判決應於收受判決後10日內向本院提出上訴書狀，並
應敘述具體理由。其未敘述上訴理由者，應於上訴期間屆滿後
20日內向本院補提理由書(均須按他造當事人之人數附繕本)
「切勿逕送上級法院」。
中    華    民    國    98    年    3     月    31    日
                                      書記官  陳佳宏
附錄本判決論罪之法條：
毒品危害防制條例第10條：
施用第一級毒品者，處6 月以上5 年以下有期徒刑。
施用第二級毒品者，處3 年以下有期徒刑。


司法院資訊處製作；財團法人民間司法改革基金會備份。
